【裁判字號】    96,訴,1991
【裁判日期】    970123
【裁判案由】    侵權行為損害賠償
【裁判全文】
臺灣高雄地方法院民事判決              96年度訴字第1991號
原      告  丙○○
訴訟代理人  徐萍萍律師
訴訟代理人  乙○○
被      告  甲○○
上列當事人間侵權行為損害賠償事件，本院於民國97年1 月10日
言詞辯論終結，判決如下：
  主  文
被告不得對原告為任何騷擾、通話、通信、發送電話簡訊或其他
聯絡行為。
被告應給付原告新台幣貳拾萬元，及自本判決確定之日起至清償
日止，按年息百分之五計算之利息。
原告其餘之訴駁回。
訴訟費用由被告負擔五分之一；其餘由原告負擔。
本判決第一項及第二項，得假執行。
原告其餘假執行之聲請駁回。
  事實及理由
一、原告主張：兩造因工作而認識，詎被告自民國87年起即不斷
    編造未曾發生之情事而寫信予原告，一開始原告未為理會，
    然自93年起，被告竟以手機傳簡訊之方式，一天發送十餘通
    莫名之內容，如「組長，我昨天吵你睡覺，你都沒有生氣，
    我肚子好餓，你買早餐給我吃好了，組長，我們結婚好了」
    、「你不可以自己跑去我家找我媽媽說要跟我結婚喔」、「
    超級大賤人，我退房租了，高興了吧」。原告雖曾更換手機
    號碼，但被告仍經不詳管道取得原告手機號碼，繼續傳送簡
    訊騷擾原告，甚至原告於95年4 月結婚後，被告仍繼續騷擾
    ，致原告之妻與原告多次發生爭吵，而傷害原告之婚姻生活
    。嗣透過被告之母及員警協助協調，於96年7 月25日由被告
    立下切結書保證：(1)不再以傳簡訊、電話等方式騷擾原告及
    家人。(2)若是再犯，願賠償精神損失新台幣（下同）1,000,
    000 元。(3)從此雙方無任何瓜葛，不得干擾對方生活。惟被
    告於簽下切結書後，仍再度以傳送簡訊之方式騷擾原告，為
    此，依切結書及侵權行為之法律關係，提起本訴，並聲明：
    (一)禁止被告對於原告為任何騷擾、通話、通信、發送電話簡
    訊或其他之聯絡行為。(二)被告應給付原告1 百萬元，及自本
    案判決確定日起至清償日止，按年息百分之5 計算之利息。
    (三)就第一、二項聲明，願供擔保，請准宣告假執行。
二、被告則以：原告主張之全部事實均不爭執。同意原告訴之聲
    明第一項之請求。但以原告所請求之金額過高等語置辯，並
    聲明：駁回原告訴之聲明第二項之訴。
三、兩造爭執及不爭執事項：
  (一)不爭執部分：
  1.兩造均同意本件由本院管轄。
  2.被告自認原告主張之全部事實。
  3.原告所提出之切結書係原告所簽立。
  (二)爭執部分：原告可否依切結書或侵權行為之法律關係請求被
    告賠償精神損失？如可，其賠償金額以若干為適當？
四、本院之判斷：
  (一)被告不得對原告為騷擾聯絡行為部分（即訴之聲明第一項部
    分）：按當事人於言詞辯論時為訴訟標的之認諾者，應本於
    其認諾為該當事人敗訴之判決，民事訴訟法第384 條定有明
    文。如被告於言詞辯論時為訴訟標的之認諾，法院即應不調
    查原告所主張為訴訟標的之法律關係是否果屬存在，而以認
    諾為該上訴人敗訴之判決基礎（最高法院45年台上字第31號
    判例意旨參照）。查：本件被告於言詞辯論時，就原告訴之
    聲明第一項之被告不得對原告為任何騷擾、通話、通信、發
    送電話簡訊或其他聯絡行為之主張，當場表示同意其請求（
    本院97年1 月10日言詞辯論筆錄第2 頁），足見其對原告訴
    之聲明第一項已為認諾，依上開規定及說明，本院就此部分
    自應本於其認諾為被告敗訴之判決。
  (二)精神賠償部分：
  1.按當事人得約定債務人於債務不履行時，應支付違約金。又
    約定之違約金過高者，法院得減至相當之數額，民法第250
    條第1 項、第252 條定有明文。至於是否相當，即須依一般
    客觀事實，社會經濟狀況及當事人所受損害情形，以為斟酌
    之標準。且約定之違約金過高者，除出於債務人之自由意思
    ，已任意給付，可認為債務人自願依約履行，不容其請求返
    還外，法院仍得依前開規定，依職權核減至相當之數額（最
    高法院79年台上字第1915號判例、69年度台上字第3792號判
    決意旨參照）。
  2.查：被告因自93年起，以編造之情事，並以發手機簡訊之方
    式多次騷擾原告，經協調後簽立切結書，約定不再以傳簡訊
    、電話等方式騷擾原告及家人，若有違反，願賠償精神損失
    1 百萬元，已如前述。核上開賠償約定，顯係兩造就該切結
    書約定之事項所為之違約金約定甚明。原告依切結書之法律
    關係，請求被告給付違約金，核屬有據。
  3.再查：原告為已婚之人，此為被告所不爭，被告以虛構之男
    女情事發送簡訊及郵寄信件予原告之方式，長期騷擾原告，
    客觀上雖確足以對於原告之精神與婚姻生活造成重大影響，
    然原告所遭受者既非財產上之實害，衡諸現今一般社會經濟
    狀況，及對照人格權侵害之損害賠償實務情形，兩造約定之
    違約金額1 百萬元，實有過高之情。被告以原告請求金額過
    鉅等語，尚非無據。本院審酌原告因被告行為所受之損害、
    被告行為期間之長短、其行為雖影響原告家庭婚姻生活之圓
    滿，但其既切結坦認簡訊及信函情節為虛構，應聊足減少原
    告婚姻生活中因被告行為所生之猜疑，而得以減輕原告所受
    損害，並參考當今經濟狀況，認本件原告請求之違約金，應
    減為20萬元，始屬相當。原告於此範圍內之請求，洵屬有據
    ，應予准許。逾此範圍之請求，為無理由，應予駁回。
  4.按給付無確定期限者，債務人於債權人得請求給付時，經其
    催告而未為給付，自受催告時起，負遲延責任。其經債權人
    起訴而送達訴狀，或依督促程序送達支付命令，或為其他相
    類之行為者，與催告有同一之效力；遲延之債務，以支付金
    錢為標的者，債權人得請求依法定利率計算之遲延利息；應
    付利息之債務，其利率未經約定，亦無法律可據者，週年利
    率為5%，民法第229 條第2 項、第233 條第1 項前段及第20
    3 條分別定有明文。本件原告請求被告給付損害賠償，並未
    定有給付期限，應於被告受催告履行而未履行，始發生遲延
    責任。原告以起訴狀繕本送達被告作為催告之意思表示，
    本件起訴狀繕本於96年10月15日送達被告，有送達證書在卷
    可參（本院卷第35頁），依上開法律規定，被告應自起訴狀
    繕本送達翌日起負遲延責任，則原告併請求被告自本判決確
    定之日起至清償日止，按法定利率即週年利率5%計算之遲延
    利息，未逾前述被告應負遲延責任之範圍，於法有據，應予
    准許。
  (三)綜上所述，原告依據切結書之法律關係，請求(一)禁止被告對
    於原告為任何騷擾、通話、通信、發送電話簡訊或其他之聯
    絡行為；(二)被告應給付原告1 百萬元，及自本案判決確定日
    起至清償日止，按年息百分之5 計算之利息；為一部有理由
    ，一部無理由。
五、本判決第1 項為本於被告認諾所為之判決，第2 項乃所命給
    付之金額未逾500,000 元之判決，依民事訴訟法第389 條第
    1 項第1 款、第5 款之規定，自應依職權宣告假執行，此部
    分雖經原告陳明願供擔保，聲請宣告假執行，惟其聲請不過
    促請法院職權發動，本院無庸就其聲請為准駁之裁判，併此
    敘明。至原告敗訴部分，其假執行之聲請，已失所附麗，應
    予駁回。
六、本件事證已臻明確，兩造其餘主張陳述及所提之證據，經審
    酌與本院前揭判斷不生影響，均毋庸再予審酌，附此敘明。
七、結論：原告之訴為一部有理由，一部無理由，依民事訴訟法
    第79條、第389 條第1 項第1 款、第5 款，判決如主文。
中    華    民    國    97    年    1     月    23    日
                  民事第五庭法  官  葉啟洲
上為正本係照原本作成。
如不服本判決，應於送達後20日內，向本院提出上訴狀並表明上
訴理由，如於本送達前提起上訴者，應於判決送達後10日內補提
上訴理由書（須附繕本）。
中    華    民    國    97    年    1     月    23    日
                            書記官  吳慕瑩


司法院資訊處製作；財團法人民間司法改革基金會備份。
